【裁判字號】    91,易,2833
【裁判日期】    920530
【裁判案由】    妨害公務
【裁判全文】
臺灣臺中地方法院刑事判決                        九十一年度易字第二八三三號
    公  訴  人  臺灣臺中地方法院檢察署檢察官
    被      告  庚○○
    選任辯護人  陳明發律師
右列被告因妨害公務案件，經檢察官提起公訴（九十一年度偵字第二○五九九號），
本院判決如左：
    主  文
庚○○無罪。
    理  由
一、公訴意旨略以：被告庚○○係臺中縣梧棲鎮○○路四二五號帝順塑膠股份有限公
    司 (下稱帝順公司)之負責人，帝順公司積欠丁○○○○份有限公司 (下稱貿大
    公司)新台幣（下同）四百餘萬元，貿大公司取得執行名義後向臺灣臺中地方法
    院聲請對帝順公司之財產予以假扣押，並於民國九十年五月十四日查封帝順公司
    所有之鐵棧板一四九塊、電子秤乙台等物，詎被告卻於查封後之不詳時日，擅自
    隱匿其中一百零二塊之鐵棧板，嗣於九十年七月六日為貿大公司人員發覺，因認
    被告係犯刑法第一百三十九條之違背查封效力罪嫌。
二、按犯罪事實應依證據認定之，無證據不得推定其犯罪事實，又不能證明被告犯罪
    或其行為不罰者，應諭知無罪之判決，刑事訴訟法第一百五十四條及第三百零一
    條第一項分別定有明文。次按，告訴人之告訴，係以使被告受刑事訴追為目的，
    是其陳述是否與事實相符，仍應調查其他證據以資審認，最高法院五十二年臺上
    字第一三００號亦著有判例。又認定犯罪事實，所憑之證據，雖不以直接證據為
    限，間接證據亦包括在內，然無論直接或間接證據，其為訴訟上之證明，須於通
    常一般之人均不致於有所懷疑，而得確信其為真實之程度者，始得據之為有罪之
    認定，最高法院七十六年臺上字第四九八六號亦著有判例可資參照。
三、本件公訴人認被告涉有刑法第一百三十九條之違背查封效力罪嫌，無非係以告訴
    人指訴其於九十年七月間，前往帝順公司欲將被查封之一四九塊鐵棧板，遷移保
    管地點時，發現鐵棧板只剩下四十七塊，顯係被告故為隱匿為其依據，惟訊據被
    告堅決否認上開犯行，辯稱：查封當時帝順公司已呈停業狀態，伊根本不在現場
    ，查封後亦未曾進入公司，查封筆錄上雖記載鐵棧板一四九塊，但伊於查封前，
    早於九十年四月二十七日即交運鐵棧板十塊給泰慶關連廠（下稱泰慶公司），又
    於同年五月五日交運鐵棧板七十四塊予造福塑膠股份有限公司（下稱造福公司）
    ，因此，債權人查封時應未實際清點鐵棧板數目，而僅係依照先前九十年三月間
    製作之財產目錄表為鐵棧板一四九塊之記載，惟事實上，查封當天，鐵棧板之數
    目根本不可能有一四九塊，並非伊事後故為隱匿。何況伊並非該件查封案之保管
    人，查封物縱有短少，亦與伊無涉，又鐵棧板每塊重達三公噸，新品價值只有三
    千元，舊品則約一千元，如伊有意隱匿，何以置其他被查封之貴重機器於不顧，
    反去隱匿無價值之鐵棧板？是伊確無故為隱匿之行為，應不為罪等語。
四、經查：
  (一)本件告訴人雖指訴：查封當時鐵棧板經伊逐一清點，確有一四九塊，且伊在清點
    時，書記官有陪同清點云云（見本院卷第五四頁），惟該件執行書記官即證人甲○○於本院調查中結證證稱：「當初鐵棧板是堆放在一起，數量是由債權人清點
    ，然後向我們報告的」、「有看到債權人過去點，但他是否有確實清點，我不清
    楚」等語明確（見本院卷第二八、三四頁）及當天到場之警員即證人孟慶祥亦於
    本院調查中到庭結證稱：「機器部分我有看到他們在清點與照相。鐵棧板是有看
    到債權人在清點，但債權人有無確實清點，我們不了解」等語（見本院卷第四九
    頁），是告訴人上開指訴，是否與事實相符，已非無疑，復參諸當天亦在場之證
    人乙○○於本院調查中到庭證述：「當時查封的時候，我有去，現場有四堆鐵棧
    板，一堆約三十塊，有些不足三十塊，所以四堆總共約一百一十幾塊，應該不足
    一四九塊，後來七月份我去載的時候，就只剩下四十七塊。己○○當時是拿財產
    目錄，我是在現場清點」等語（見本院卷第八三頁），亦足認查封當時鐵棧板之
    數量顯非一四九塊，再參以被告亦於本院調查中自承：「（問：對乙○○所說查
    封時有一百一十幾塊，有何意見？）那有可能是乙○○先生算的比較正確」（見
    本院卷第八四頁），益徵本件告訴人所稱：查封當時鐵棧板經伊逐一清點，確有
    一四九塊云云，不足採信。復佐以告訴人所提出之現場照片，只有室內機器與室
    外鐵棧板之照片（見本院卷第八五之一、八五之二頁），告訴人雖陳稱：室內亦
    有鐵棧板，但沒照相云云，惟告訴人既會對室內所有查封之機器及室外鐵棧板加
    以拍照存證，何以獨漏室內之鐵棧板，實不合常情，且由該照片所示，鐵棧板之
    數量僅有三十三塊，亦與一四九塊相去甚多，縱佐以證人乙○○所證述：廠內有
    一堆我沒有拍照（見本院卷第八三頁），惟依其所述，一堆約三十塊來計算，查
    封時鐵棧板之數量亦顯不足一四九塊，是本件查封時鐵棧板之數量，既未經告訴
    人確實清點，而僅係依財產目錄上之記載數量為依據，實際數量並未知悉，自難
    認定事後是否確有短少之情，更難遽論被告故為隱匿之犯行，其理至明。
  (二)被告辯稱：財產目錄表係在九十年三月下旬所製作，於九十年三月底及同年四月
    召開債權人會議，將上揭財產目錄表交付予債權人等語，核與證人乙○○證稱：
    「被告是在三月二十日提出財產目錄青，因被告沒有誠意解決，所以我才建議己○○（告訴人）去查封」等語相符（見本院卷第八三頁），參酌本件查封係於九
    十年五月十四日執行，足以認定上揭財產目錄表確係於九十年三月間所製作無疑
    。又被告辯稱：伊於查封前，曾於九十年四月二十七日交運鐵棧板十塊給泰慶公
    司，於同年五月五日交運鐵棧板七十四塊予造福公司等情，業據造福公司之老闆
    娘人即證人丙○○於本院調查中到庭結證稱：「《（提示出貨單）是否在九十年
    五月五日賣給你的？》九十年五月五日的出廠許可證，是被告賣給我的沒錯。許
    可證押運的吳坤彬是我們公司的職員」等語（見本院卷第五一頁）；證人吳坤彬
    亦於本院調查中到庭具結證述：「（問：你是在九十年五月五日去被告公司載鐵
    棧板七十四塊？）是」、「（問：你總共去載過幾次？）就只有去載過這一次」
    、「（問：九十年八月十四日有無去載鐵棧板？）沒有。第二次是丙○○弟弟與
    我去看他們公司，有無要再賣，但已經有貼封條了」等語（見本院卷第七九、八
    ○頁）；泰慶公司之員工即證人戊○○亦到庭結證稱：「《（提示偵卷二十二頁
    ）出場許可證上面的名字是否你簽的？日期、數量是否正確？》簽名是我簽的沒
    錯。是在九十年四月二十七日去向帝順公司借十塊鐵棧板，而且是當天載走的」
    等語甚明（見本院卷第一○四頁），參以出廠許可證二紙附卷可稽（見臺灣臺中
    地方法院檢察署九十一年度他字第一七二七號卷第二二頁），足堪認定被告確有
    於查封前分別交付鐵棧板七十四、十塊予造福公司及泰慶公司無訛。承上所述，
    雖上揭財產目錄表載有鐵棧板一四九塊，惟查封前既已交付予他人上揭塊數，則
    查封時自不可能尚有一四九塊，灼然甚明。
  (三)告訴人雖提出造福公司九十年八月十四日所作之內部傳票，其上載有鐵棧板之買
    賣數量八十五塊，因而指訴被告係於查封後販售予造福公司云云，惟該紙傳票既
    係造福公司之內部傳票，其真實性如何，本待查證，質諸被告，業據被告否認在
    卷供承：確實只有在九十年五月五日賣過造福公司一次鐵棧板，有可能其他十一
    塊是被告的東西給造福公司加工，用鐵棧板載過去，所以才又流過去，後來丙○○清點鐵棧板有八十五塊，他才會在傳票上如此記載等語，核與證人吳坤彬上揭
    ：只有在九十年五月五日載過七十四塊之證詞一致，尚堪採認。又查，證人丙○○雖陳稱：其傳票係每月作帳云云，惟質之請其提出五月份傳票時，卻又稱：五
    月份沒有做云云（見本院卷第八○、八一頁），但如前所述，造福公司於五月份
    確實有與被告為鐵棧板七十四塊之交易行為，而證人丙○○卻遲至八月份之傳票
    始列帳，是亦足認尚難以該紙八月份之傳票遽論被告於查封後有販售之事實。再
    質之證人丙○○，亦證稱：「我工廠確實有八十五塊」、「（問：這八十五塊是
    否在查封前載的？）是，查封後我們怎麼敢載」等語（見本院卷第八四頁），更
    足徵被告與造福公司交易鐵棧板之行為係在查封前無疑。
  (四)末查，被告辯稱：如伊有意隱匿，不可能置其他被查封之貴重機器於不顧，反去
    隱匿無價值之鐵棧板等語，查鐵棧板之價值新品約二、三千元，舊品約一千元，
    此除被告供承外，亦與告訴人、證人丙○○所述交易價格一致，足堪採信，則衡
    諸常情，被告茍欲隱匿財產，理應隱匿價值較高之物品，實無反其道去隱匿價值
    較低之鐵棧板之理。再者，被告亦非本件查封案之保管人，尚難遽苛以保管之責
    ，且帝順公司於查封時，業已停業，無人在該公司內，亦據證人甲○○、孟慶祥
    證述屬實在卷（見本院第二八、四九頁），因此，查封後縱發生查封物短少之情
    事，尚難逕認係被告故為隱匿所致，應無疑義。是被告上開所辯，足堪採信。
  (五)綜上所述，參諸卷內現存證據，既無法證明被告確有上開違背查封效力之犯行，
    且本院復查無其他積極證據，足資證明被告有公訴人所指之行為，本件核屬不能
    證明被告犯罪，自應諭知被告無罪之判決。
據上論斷，應依刑事訴訟法第三百零一條第一項，判決如主文。
中      華      民      國      九十二      年    五    月    三 十     日
                                臺灣臺中地方法院刑事第七庭
                                 審判長法  官  夏  一  
                                       法  官  簡  源  希
                                       法  官  蔡  美  華
右正本證明與原本無異。
如不服本判決，應於判決送達後十日內向本院提出上訴狀，上訴於臺灣高等法院臺中
分院( 須附繕本 )。
                   書記官
中      華      民      國      九十二      年    六    月       二     日


司法院資訊處製作；財團法人民間司法改革基金會備份。
